行　政　法　院　判　決　　　　　　　　　　　　　八十八年度判字第三二六六號
　　原　　　告　甲○○
　　訴訟代理人　乙○○
　　被　　　告　經濟部智慧財產局（承受原經濟部中央標準局業務）
右當事人間因新型專利異議事件，原告不服行政院中華民國八十七年八月三日台八十
七訴字第三八六二五號再訴願決定，提起行政訴訟，本院判決如左︰
　　主  文
原告之訴駁回。
　　事  實
緣關係人楊蕭美華之前手辜正憲於民國八十四年十一月二十五日以其「汽車後遮陽板
固定結構改良」係包括後遮陽板、雙面膠、兩活頁等構件。特徵在於活頁由樞轉片及
樞轉座組成，樞轉片下方具有樞軸，樞軸與上方之定位部兩側距離適當，使樞轉片可
由樞軸鉤套樞轉座之兩對應樞接套環，並由其定位部兩側下方保持抵靠樞轉座之兩樞
接套之外環面，藉以達到樞接片可由其樞軸於樞轉座之樞接套環內作預定角度調整；
樞接片上方開設穿孔，藉插銷及緊迫元件與後遮陽板之側端緣連結固定，樞轉座底面
可供與汽車後窗玻璃兩側預設之雙面膠黏結固定。藉由上述構件，組裝後遮陽板時，
可藉由兩活頁其中之樞轉片配合插銷、緊迫元件分別與後遮陽板之兩側端內部連結固
定，並由活頁之樞轉座底面分別藉由雙面膠與汽車後窗玻璃之預設部位黏結固定，達
致組裝更貼實穩固，且經由樞接片與樞轉座之相互角度調整，以適應後遮陽板之弧面
角度及不同車種之後窗玻璃弧面，相對可達到黏貼平穩無間隙、適用不同車種之效果
等情，向被告申請新型專利，經編為第00000000號審查，准予專利。公告期
間，原告以本案申請前已見於刊物及公開使用，有違專利法第九十七條及第九十八條
第一項第一款規定云云，檢具八十三年八月號「汽車情報雜誌」（以下稱引證一）、
EGR 廠牌之遮陽板安裝說明書影本（以下稱引證二）、EGR 廠牌之後擾流遮陽板實物
照片及其各組裝零件之結構、位置照片（以下稱引證三）對之提起異議。案經被告審
查，為本案異議不成立之審定，發給八十六年七月二十八日（八六）台專（判）○二
○二一字第一二九三六九號專利異議審定書。其間，辜正憲申准將本案申請權讓與關
係人。原告不服，乃循序提起行政訴訟，茲摘兩造訴辯意旨於次：
原告起訴意旨略謂︰系爭案為一種汽車後擾流板之固定結構，該固定結構係可將後擾
流板定位於汽車後窗面，唯此種利用固定結構將後擾流板裝設於汽車後窗之商品，在
市面上早已被公開使用，且此種商品之使用並被刊登在汽車雜誌上。引證三係為澳洲
ＥＧＲ公司生產並銷售之後擾流板（包含有固定結構）實際物品所拍攝之照片，引證
二則是該物品組裝說明書，由引證二、三與系爭案相比較，顯見系爭案之固定結構係
完全相同於ＥＧＲ公司之物品配件。再由引證一汽車雜誌之廣告內容分析，雜誌上不
僅揭示有ＥＧＲ廠牌名稱，更揭示有後擾流遮陽板被裝設於HONDA CIVIC 車種上之使
用狀態圖片，而引證三物品上亦直接印有ＥＧＲ名稱及引證三說明書中亦揭示使用車
種為HONDA CIVIC ，足見引證一雜誌內之使用狀態圖片係利用ＥＧＲ產品裝設於HON-
DA CIVIC車上後，再行拍攝刊登於汽車雜誌上，引證一之後擾流板即是相同於引證三
物品，被告未能詳查引證一、二、三係可相互佐證之事實，尚有未洽，而關係人利用
早已公開使用在市面之物品據為專利申請，其矇混藉由不當取得之專利，壟斷市場，
亦有失端正厚道，祈請鈞院詳為查察，將一再訴願決定及原處分均予撤銷等語。
被告答辯意旨略謂︰查引證一雖載有ＥＧＲ廠牌名稱，及後擾流遮陽板可裝於CIVIC
之標註，然引證一僅顯示外觀型態，並無法提供具體構造內容供與本案比較；至於引
證二係為影本，無從證明為真正加以採證；況後擾流遮陽板產品之款式眾多，引證二
縱有用於CIVIC 之註明，亦難遽以認定引證一、二為同一構造內容之後擾流遮陽板；
另引證三乃原告拍攝者，屬私文書，自亦不具公信力，當也無從據以採證。是以引證
二、三均不足採證，引證一、二間亦無足夠之明確佐證關係，本案基於公平客觀之立
場審查，其審定當屬無訛，原告之片面主觀之詞，顯不足採。綜上所述，被告所為本
案異議不成立之審定並無違法，原告之訴無理由，請駁回原告之訴等語。
　　理  由
按稱新型者，謂對物品之形狀、構造或裝置之創作或改良，為專利法第九十七條所規
定。又公告中之新型，任何人認有違反專利法第九十七條至第九十九條規定而向專利
專責機關提起異議者，依同法第一百零二條第一項規定，除應備具異議書外，並應附
具證明文件；從而有無違反專利法規定之情事，依法應由異議人附具證據供查。本件
關係人楊蕭美華之前手辜正憲於八十四年十一月二十五日以其「汽車後遮陽板固定結
構改良」向被告申請新型專利，經審查准予專利，公告期間，原告檢具前揭引證一－
三對之提起異議，被告以引證一圖片揭示汽車之後窗裝有後擾流遮陽板，惟僅揭露外
觀形態，並無具體明確構造與本案比較，不足以證明與本案為相同構造及技術。引證
二雖顯示具有樞轉片與樞轉座組成之活頁、緊迫元件以用於遮陽板之安裝，惟乃屬私
文書性質，不具公信力；引證一、二雖均標示EGR 廠牌，惟並無明確相關證據佐證其
使用相同之固定結構，引證二自難遽以採證，亦難與引證一相佐證。引證三雖有後擾
流遮陽板之結構、組裝形態，及「MADE IN AUSTRALIA 」字樣，惟引證三屬私文書性
質，仍不足以與引證一、二相互佐證，無法證明本案申請前已有相同之構造技術。本
案使後遮陽板組裝確實，並可適用於不同車種之玻璃弧面調整，無違專利法第九十七
條及第九十八條第一項第一款規定，乃為本案異議不成立之審定。揆諸首揭規定及說
明，洵無不合。原告訴稱：本案係取自澳洲EGR 公司銷售之後擾流遮陽板物品，由引
證資料可知該物已公開使用；雖引證二不具日期記載，且依一般商業經驗法則，無法
刊載物品全部構造，但引證三係取自實際樣品之照片，與引證一、二均揭示有EGR 廠
牌名稱，可證明二者相同，被告未將引證一、二、三相互佐證，其所為審查不無違誤
云云。惟查引證一僅顯示外觀形態，無法提供具體構造內容與本案比較；引證二、三
均屬私文書性質，雖標示有EGR 廠牌，惟其後擾流遮陽板產品款式繁多，引證上並無
明確相關證據資料足以佐證與引證一為相同之產品結構，不足以相互佐證構成關連性
證據，原告為前述主張，無非一己私見，尚非可採。本件被告為本案異議不成立之審
定，核無違誤，一再訴願決定遞予維持，俱屬妥適。原告之訴，為無理由，應予駁回
。
據上論結，本件原告之訴為無理由，爰依行政訴訟法第二十六條後段，判決如主文。
中    華    民    國     八十八      年      八      月      二十       日
                    行 政 法 院 第 四 庭
                                審 判 長 評  事      葉  振  權
                                         評  事      吳      仁
                                         評  事      吳  錦  龍
                                         評  事      吳  明  鴻
                                         評  事      陳  光  秀
右  正  本  證  明  與  原  本  無  異
                                         法院書記官  蘇　金　全
中    華    民    國     八十八      年      八      月     二十一      日
